【裁判字號】    97,交聲,1644
【裁判日期】    970709
【裁判案由】    違反道路交通管理處罰條例聲明異議
【裁判全文】
臺灣臺北地方法院交通事件裁定
原處分機關  臺北市交通事件裁決所
受處分人即
異  議  人  甲○○
上列受處分人即異議人因違反道路交通管理處罰條例案件，對於
臺北市交通事件裁決所中華民國九十七年四月二十八日所為之處
分（原處分案號：北市裁四字第裁二二—ＡＩ0000000號
），聲明異議，本院裁定如下：
    主  文
原處分撤銷，發回臺北市交通事件裁決所。
    理  由
一、按行為人有本條例之情形者，應填製舉發違反道路交通管理
    事件通知單（以下簡稱通知單），並於被通知人欄予以勾記
    ，其通知聯依下列規定辦理：三、逕行舉發者，應按已查明
    之資料填註車牌號碼、車輛種類、車主姓名或地址，並於通
    知單上方空白處加註逕行舉發之文字後，由舉發機關送達被
    通知人。又處理違反道路交通管理事件，有關文書送達之程
    序，依行政程序法之規定，違反道路交通管理事件統一裁罰
    基準及處理細則第十一條第一項第三款、第五條分別定有明
    文。而行政程序法第七十二條規定：「送達，於應受送達人
    之住居所、事務所或營業所為之」是有關違反道路交通管理
    事件文書之送達，苟非已送達於應受送達人之住居所或營業
    所，尚難認已符送達之規定。而所謂「住居所」，依民法第
    二十條之規定，乃依一定之事實，足認以久住之意思，住於
    一定之區域者，始為設定其住所於該地，亦即除主觀上有久
    住一定區域之意思外，尚須客觀上有住於一定區域之事實，
    該一定之區域始為住所，並不以登記為要件（最高法院九十
    三年度臺抗字第三九三號裁定參照）。
二、次按違反本條例第十二條至第六十八條之規定者，由公路主
    管機關處罰；前項處罰於裁決前，應給予違規行為人陳述之
    機會，道路交通管理處罰條例第八條第一項第一款、第二項
    定有明文。又違反道路交通管理處罰條例之行為人，未依規
    定自動繳納罰鍰或未依規定到案聽候裁決，處罰機關固得依
    違反道路交通管理事件統一裁罰基準及處理細則第四十四條
    第一項之規定，依該處理細則附件之統一裁罰基準表，對行
    為人逕行裁決，惟該條項規定乃必以行為人經合法收受舉發
    通知單後，無正當理由未依該舉發通知單上所載應到案日期
    為罰鍰之繳納或到案聽候裁決時，方有適用。易言之，如行
    為人未能合法收受舉發通知單之送達，即不能認受處分人已
    經合法收受舉發通知單而逕行裁決。
三、原處分意旨略以：受處分人即異議人甲○○所有車牌號碼○
    二一二—ＤＸ號自用小客車，於民國九十六年十二月七日上
    午九時十分許，在臺北市○○路與信義路路口跨越雙黃線行
    駛，經原舉發機關即臺北市政府警察局交通警察大隊值勤警
    員認受處分人有任意駛出邊線之違規行為，拍照採證後逕行
    舉發，嗣經受處分人聲明異議，原處分機關即臺北市交通事
    件裁決所函請原舉發機關調查結果，仍認受處分人有上開違
    規行為，並依道路交通管理處罰條例第四十五條第十二款前
    段，及違反道路交通管理事件統一裁罰基準表規定，於九十
    七年四月二十八日以北市裁四字第裁二二—ＡＩ00000
    00號裁決書，裁處受處分人罰鍰新臺幣一千八百元。
四、異議意旨略以：受處分人自九十六年九月十三日起即設籍並
    實際居住於臺北市信義區○○○路五二一號四樓之二，未曾
    接獲本件違規舉發通知單，無從知悉手處分人有何違規事實
    ，卻遭裁處最高額罰鍰，該裁罰顯有不當，爰依法聲明異議
    等語。
五、經查：
  (一)本件臺北市政府警察局北市警交大字第ＡＩ0000000
    號舉發違反道路交通管理事件通知單，其上係記載「逕行舉
    發，依據採證照片」，有該舉發通知單附卷可稽，而該舉發
    通知單之送達情形為：舉發通知單通知聯（含採證照片）於
    九十六年十二月二十日以大宗掛號函件「編號：七五七六四
    五」郵寄車主（臺北市○○區○○路六十四巷六之三號，按
    即車籍地），送達未果退件（招領逾期）；另於九十七年一
    月二十九日以大宗掛號函件「編號：七三二三○○」（臺北
    市○○區○○街二三九之三號）辦理寄存送達中，固有臺北
    市政府警察局交通警察大隊九十七年六月十八日北市警交大
    執字第○九七三七六○四一○○號函及所檢附之大宗掛號函
    件聯、寄存大宗掛號函件聯影本各一份在卷足憑。
  (二)然受處分人之戶籍於九十六年九月十三日起即設在臺北市信
    義區○○○路五二一號四樓之二，此有受處分人個人基本資
    料查詢、戶口名簿影本附卷可佐，受處分人又自陳實際居住
    上址，是前開舉發通知單送達於受處分人之車籍地即臺北市
    南港區○○路六十四巷六之三號，既非受處分人之住居所，
    復因招領逾期，未合法送達，繼送達於臺北市○○區○○街
    二三九之三號，卷內亦乏證據佐證該址確係受處分人之住居
    所，況稽之卷附該次送達之信封上係以藍筆註記「無此人」
    ，送達回證亦無相關辦理寄存送達之記載，均難認本件舉發
    通知單已合法送達受處分人。
  (三)揆諸前揭規定，原舉發通知單既不能認已合法送達受處分人
    ，自應由原舉發機關另向受處分人為合法之送達後，再由原
    處分機關依相關程序為裁罰，在未有合法送達該舉發通知單
    前，原處分機關並無逕對受處分人為裁罰之權。從而，本件
    異議為有理由，應由本院應將原處分撤銷，發回原處分機關
    依相關程序處理，以資適法。
據上論斷，應依道路交通案件處理辦法第二十條前段，裁定如主
文。
中    華    民    國  九十七  年    七    月    九    日
                          臺灣臺北地方法院交通法庭
                              法      官  孫萍萍
以上正本證明與原本無異。
如不服本裁定，應於裁定送達後五日內向本院提出抗告狀。
                              書  記  官  林義盛
中    華    民    國  九十七  年    七    月    九    日


司法院資訊處製作；財團法人民間司法改革基金會備份。
